【裁判字號】    97,抗,824
【裁判日期】    970530
【裁判案由】    強制執行
【裁判全文】
臺灣高等法院民事裁定                   97年度抗字第824號
抗  告  人  皓中資產管理有限公司
                        之1
法定代理人  乙○○
上列抗告人因與相對人甲○○等間請求清償債務強制執行聲明異
議事件，對於中華民國97年4月25日臺灣臺北地方法院97年度執
字第28849號所為裁定提起抗告，本院裁定如下：
    主  文
原裁定廢棄。
    理  由
一、抗告人於原法院異議及本院抗告意旨略以：原債權人華南商
    業銀行股份有限公司（下稱華南銀行）於民國92年7月31日
    ，依金融機構合併法第15條第1項第1款及第18條之規定，就
    相對人尚未清償之債權，讓與新豐資產管理股份有限公司（
    下稱新豐公司），而抗告人又於96年9月6日受讓新豐公司對
    相對人甲○○、丙○○尚未清償之債權，已生債權讓與之效
    力，抗告人遂依強制執行法之規定，檢具執行名義正本，向
    原執行法院聲請中斷時效換發債權憑證，詎原執行法院竟以
    上開債權讓與尚未通知相對人，及命抗告人補正債權讓與通
    知之證明，抗告人迄未補正為由，駁回抗告人強制執行之聲
    請，爰提起抗告，請求廢棄原裁定等語。
二、按債權之讓與，非經讓與人或受讓人通知債務人，對於債務
    人不生效力。但法律另有規定者，不在此限，此觀民法第29
    7條第1項規定自明。該規定立法之旨在於債權之讓與，在當
    事人間，於契約完成時即生效力，無須通知於債務人，然債
    務人究未知有債權讓與之事，為保護債務人之利益，故使讓
    與人或受讓人負通知之義務，在未通知前，讓與行為僅當事
    人間發生效力，對於債務人不生效力。但受讓人對於債務人
    主張受讓事實行使債權時，既足使債務人知有債權讓與之事
    實，即應認為兼有通知之效力（最高法院22年上字第1162號
    判例參照）。又債權讓與之通知，不過為觀念通知祇須使債
    務人知有債權移轉之事實為已足，並無一定之形式，起訴繕
    本之送達亦得認係債權讓與之通知。
三、查抗告人主張華南銀行於92年7月31日，依金融機構合併法
    第15條第1項第1款及第18條規定，就相對人尚未清償之債權
    ，讓與新豐公司，而抗告人復於96年9月6日受讓新豐公司對
    相對人尚未清償之債權等情，業據提出原執行法院債權憑證
    、讓渡書、債權讓與公告為證（見原執行法院卷第7至14頁
    ），堪信為真實。揆諸上揭說明，亦堪認上開債權讓與行為
    ，已於讓與人（新豐公司）與受讓人（抗告人）間發生效力
    。受讓人之抗告人聲請換發債權憑證，倘聲請強制執行同時
    行使債權時，即非不應認為同時兼有通知之效力。乃原法院
    見未及此，遽以抗告人未提出合法生效得予執行之文件為由
    ，而為不利抗告人之論斷，自有可議。次按強制執行法第28
    條之1第1款所稱之「債權人於執行程序中應為一定必要之行
    為」，係指債權人不為一定必要之行為，執行程序即不能進
    行者而言。本件抗告人於原法院裁定駁回前具狀聲請公示送
    達俾補正債權讓與通知，檢附相對人之最新戶籍謄本2件，
    是抗告人曾否送達及其是否無法送達而有另行聲請法院公示
    送達之必要，尚屬不明。末按強制執行法第20條關於執行法
    院得依職權或依聲請命債務人報告其財產狀況之規定，稽諸
    抗告人所具強制執行聲請狀記載聲請強制執行而中斷消滅時
    效並換發債權憑證等情，此與原法院是否得依抗告人所提出
    上開執行名義之證明文件實施強制執行而可認為兼有通知債
    權讓與之事實？以及抗告人應否舉證債權讓與通知及其究為
    抗告人一定必要應為之行為與否？均有關聯。於此情形，能
    否謂抗告人未舉證相對人已受債權讓與通知即認本件強制執
    行程序為屬不能進行？非無斟酌之餘地。原法院未遑詳查論
    及，遽為駁回抗告人所為強制執行之聲請，亦有未洽。抗告
    論旨，指其不當，聲明廢棄，非無理由，應由本院將原裁定
    廢棄，發回原法院就近調查，俾以更為適當之處理。
四、據上論結，本件抗告為有理由。依強制執行法第30條之1，
    民事訴訟法第492條，裁定如主文。
中    華    民    國    97    年    5     月    30    日
                    民事第十四庭
                        審判長法  官  張  蘭
                              法  官  鄭純惠
                              法  官  袁靜文
正本係照原本作成。
不得抗告。
中    華    民    國    97    年    6     月    2     日
                              書記官  明祖星


司法院資訊處製作；財團法人民間司法改革基金會備份。
